臺灣嘉義地方法院刑事判決　　　　　　　　　　　　　九十一年度交訴字第五一號
　　公　訴　人　臺灣嘉義地方法院檢察署
　　被　　　告　戊○○
　　　　　　　　乙○○
右列被告等因業務過失致死案件，經檢察官提起公訴（九十一年度偵字第二八八六號
），本院判決如左︰
    主  文
戊○○因過失致人於死，處有期徒刑捌月。
乙○○從事業務之人，因業務上之過失致人於死，處有期徒刑柒月。緩刑年。
    事  實
一、乙○○係受雇於「得意通運有限公司」（下簡稱得意公司）擔任營業大客車之司
    機，平日以駕駛營業大客車為業，係從事業務之人。緣戊○○於民國九十一年二
    月三日凌晨零時三十一分許，駕駛車牌號碼ＴＫ－○二四三號之自用小客車上搭
    載其妻施慧玟（右前座）及友人陳胡秋微（右後座），沿國道一號高速公路由南
    往北方向行駛於外側車道，途經二百七十五公里一百公尺處（該路段係二線道）
    時，原應注意行車速度，應依標誌之規定（該路段速限係一百公里）；且汽車在
    行駛途中，不得驟然或任意變換車道，如欲超越前車或變換車道，應保持安全距
    離及間隔，方得超越或變換車道，而依當時雖係夜間，惟天候晴、路面狀態乾燥
    、無缺陷、無障礙物、視距良好等情，並無不能注意之情事，竟疏未注意行車速
    度及如欲超越前車或變換車道，應保持安全距離及間隔，因其前方有一不詳車號
    之拖車（下簡稱不詳拖車）擋住其行駛路徑，其竟以時速逾一百公里以上之速度
    超速自外側車道切入內側車道，欲超越該不詳拖車，惟因車速過快，復於超車時
    未與該不詳拖車保持安全距離、間隔，致於切入內側車道時不慎擦撞該不詳拖車
    之左後方車體（該不詳拖車並未停車，徑自駛離），車身進而失控撞及內側護欄
    後，旋轉反彈至內側車道原地打轉，適有乙○○駕駛車牌號碼Ｙ三－五五九號之
    營業大客車，由內側車道同向自後駛來，原亦應注意車輛行駛於同向二車道路段
    ，除為超越同一車道之前車時得暫時利用內側車道超越前車外，不得行駛於內側
    車道之規定，復無不能注意之情事，詎疏未注意仍行駛於內側車道，致未能適時
    閃避前開由戊○○所駕駛肇事之自用小客車，而以其營業大客車之右前正面車身
    ，自後撞及戊○○所駕駛之上開自用小客車，致坐於該車右後座之陳胡秋微因撞
    擊後自車內拋出，摔落於路肩斜坡之排水溝內，經送醫急救仍因頭部外傷顱骨骨
    折，於同日凌晨一時三十分許不治死亡。戊○○、乙○○於車禍發生後，在未為
    有偵查權限之機關或公務員發覺前，即均向至現場處理事故之內政部警政署國道
    公路警察局第四警察隊（下簡稱國道第四警察隊）警員甲○○自首犯罪，而接受
    本件裁判。
二、案經被害人陳胡秋微之配偶丁○○訴由臺灣嘉義地方法院檢察署檢察官偵查起訴
    。
    理  由
壹、訊據被告戊○○、乙○○固坦承其等於右揭時地肇事致被害人陳胡秋微死亡之事
    實，惟被告戊○○辯稱：伊係遭該不詳拖車擦撞始會撞上內側護欄，且係被告乙○○當時所駕駛之營業大客車與其所駕駛之前開自用小客車未保持安全距離，才
    會造成本件事故云云。被告乙○○則辯稱：係被告戊○○未依規定超車始失控撞
    及內側護欄，若被告戊○○正常行駛，即可避免本件車禍之發生云云。經查，右
    揭車禍致被害人陳胡秋微死亡之事實，業據被告戊○○、乙○○於警訊、偵查中
    及本院審理時供承不諱，核與被害人家屬丁○○指訴車禍發生原因相符，並經證
    人即當時乘坐於被告乙○○所駕駛營業大客車之乘客丙○○於警訊中，證人即國
    道第四警察隊警員甲○○於本院審理時證述綦詳，復有電請相驗案件報告表、國
    道第四警察隊相驗案件初步調查報告表、道路交通事故調查報告表、國道第四警
    察隊道路交通事故調查處理暨審核陳報單各乙份、事故現場照片二十二幀等在卷
    可資佐證（參相驗卷第一至六頁、第一九至二九頁）。且被害人陳胡秋微確係因
    本件車禍致頭部外傷顱骨骨折死亡，業經臺灣嘉義地方法院檢察署檢察官督同法
    醫師相驗明確，有相驗屍體證明書、驗斷書及勘驗筆錄等在卷可憑（參相驗卷第
    三一至四九頁）。茲就被告戊○○、乙○○之過失犯行分述如下：
一、被告戊○○部分：
（一）被告戊○○於右揭時、地肇事時係以時速逾一百公里以上之速度超速行駛乙情
      ，業據被告戊○○於偵查中供稱：「（問：你時速多少？）沒有超過一百一十
      公里」、「我當時時速一百至一百一十之間」等語（分別見相驗卷第三四頁正
      面、偵查卷第九頁背面），繼於本院調查及審理時供陳：「（問：你超車的時
      速？）一百一十公里：：：：」、「（問：你當時車速？）大概一○八左右」
      等語（見本院九十一年六月二十一日訊問筆錄、同年十一月四日審判筆錄），
      則依被告戊○○始終自承其肇事時之車速係介於一百至一百一十公里之間，及
      卷附之道路交通事故調查報告表上所載本件肇事路段之限速為一百公里等情，
      又參以證人即被告戊○○之配偶施慧玟於偵查中亦證稱被告戊○○當時之車速
      確為一百至一百一十公里之間等語（見偵查卷第一一頁正面），可知被告戊○○於肇事時確有超速行駛乙情，要屬明確。
（二）第查，被告戊○○於本件肇事時係自上開路段之外側車道於未保持安全距離及
      間隔下，任意變換至內側車道，而欲超越上開不詳拖車時不慎擦撞該不詳拖車
      之左後方車體，車身進而失控撞及內側護欄後，旋轉反彈至內側車道原地打轉
      乙情，業據被告乙○○於警訊、偵查中及本院調查時分別供稱：「當時一部Ｔ
      Ｋ－○二四三小自客車，車速很快，未保持行車安全間距，任意變換車道，由
      外線到內線，先擦撞一部不詳車號全聯結車（即上開不詳拖車）後方失控衝撞
      內側護欄，再反彈衝撞連結車後原地打轉：：：」、「我原先在內線欲超前車
      之拖板車，突然戊○○超入我車道之前，由於其速度極快，以致其蛇行，其突
      左偏，結果被原平穩行駛之拖板車彈回護欄，以致其車在原地打轉，我煞車不
      及而撞上」、「（問：你有無看到被告戊○○的車與拖車撞？）他（即被告戊○○）切進內車道很快，我拉出來，他撞到拖車的車尾，所以去撞到護欄」等
      語（分別見相驗卷第一○頁正面、偵查卷第八頁背面及本院九十一年六月二十
      一日訊問筆錄），核與證人丙○○於警訊中所證：「我當時坐在下層右側第二
      個位置。當時我看見外側路肩有部小自客車車速很快急駛而來，忽然與前方乙
      部（車號不詳）全聯結車行駛在外側車道發生擦撞，該部小自客車擦撞後失控
      ，打轉至內側車道：：：」等語（見相驗卷第一一頁背面）大致相符，姑不論
      被告乙○○亦為本件車禍之利害關係人，其上開供詞是否確與事實相符，然證
      人丙○○僅係肇事時乘坐於被告乙○○所駕駛前開營業大客車之乘客，與被告
      二人素不相識，衡情應無設詞迴護被告乙○○或誣陷被告戊○○之理，且若被
      告戊○○當時確有保持安全距離及間隔始超越該不詳拖車，豈會於變換車道時
      不慎擦撞該不詳拖車之左後方車體，益見被告戊○○當時超車時確有與該不詳
      拖車未保持安全距離及間隔，而任意變換至內側車道乙情，應堪認定。再參諸
      被告戊○○於警訊中亦供陳：「我當時行駛外側車道，行速一○○公里，因我
      當時從外側車道要超車變換內側車道時，不慎操作失控先衝內側護欄後：：：
      」等語（見相驗卷第八頁正面），繼於本院調查時供稱：「當時是我乾媽（即
      被害人陳胡秋微）說他女兒在台中，叫我去載他接他女兒回來，我乾媽是死者
      ，是他叫我開快一點，說他女兒在那邊等了，當時為了要超內車道的車，外側
      有壹台車，我切入內側，外側的車偏到內側，我方向盤就打偏了，撞到護欄，
      又被後面的遊覽車追撞，我乾媽就飛出車外了」、「（問：你何以撞到護欄？
      ）因為拖運車有向內一點，我緊張所以去撞到安全島」等語（見本院九十一年
      六月二十一日訊問筆錄），足見被告戊○○確有與前車未保持安全距離及間隔
      ，而任意變換至內側車道之過失至明。雖被告戊○○於偵查中曾辯稱係該不詳
      拖車突然切入內側車道，伊始遭擦撞被彈入護欄云云，經核不惟與其上揭供詞
      不符，且與本院上開認定之事實相左，自不足採。
（三）按行車速度，應依標誌之規定；且汽車在行駛途中，不得驟然或任意變換車道
      ，如欲超越前車或變換車道，應保持安全距離及間隔，方得超越或變換車道，
      道路交通安全規則第九十三條第一項及高速公路交通管制規則第十一條分別定
      有明文。被告戊○○為合法領有駕駛執照之人，自應注意上述道路交通安全規
      定，且依卷附之道路交通事故調查報告表所載，本件肇事路段時速限速為一百
      公里，而當時雖係夜間，惟天候晴、路面狀態乾燥、無缺陷、無障礙物、視距
      良好等情，並無不能注意之情事，其竟疏未注意行車速度及如欲超越前車或變
      換車道，應保持安全距離及間隔之規定，以致肇事，足見被告戊○○於本件車
      禍確有違反上述交通安全規則至明；雖被告乙○○於行經上開路段時，亦疏未
      注意車輛行駛於同向二車道路段，除為超越同一車道之前車時得暫時利用內側
      車道超越前車外，不得行駛於內側車道之規定，亦有過失（詳後述），而與被
      告戊○○同為肇事原因，然本件車禍既係被告戊○○之前開過失行為所併合肇
      致，被告戊○○自不得解免其罪責。又本案經送請臺灣省嘉雲區車輛行車事故
      鑑定委員會及臺灣省車輛行車事故覆議鑑定委員會鑑定，亦同此見解，分別有
      該委員會九十一年四月十六日嘉鑑字第九一○三三一號函及九十一年八月二十
      日府覆議字第九一一五六八號函各乙份在卷足憑。是被告戊○○之過失行為與
      被害人之死亡間，顯有相當因果關係，本案事證明確，被告戊○○之過失犯行
      洵堪認定。
二、被告乙○○部分：
（一）被告乙○○於本件肇事時確係駕駛上開營業大客車行駛於該路段之內側車道，
      自後撞及被告戊○○所駕駛之前開自用小客車乙情，業據其自承在卷，雖其於
      偵查中及本院調查、審理時均辯稱其當時係欲超越該不詳拖車，故行駛於內側
      車道云云（見偵查卷第九頁背面及本院九十一年六月二十一日訊問筆錄、九十
      一年十月七日、十一月四日審判筆錄）。然查，被告乙○○於甫案發時製作警
      訊筆錄及檢察官訊問時均對其當時欲超越該不詳拖車乙情隻字未提，而遲至九
      十一年五月二十日檢察官訊問時及同年六月二十一日本院調查時始為上開之辯
      解，顯與常情有違，自應以甫案發記憶較清晰時所製作之警訊筆錄及檢察官訊
      問時較為可採，亦即難認被告乙○○當時係因欲超越該不詳拖車始行駛於內側
      車道。雖被告乙○○另辯以係被告戊○○不當超車，惟因車速過快失去控制，
      又擦撞外側車道之不詳拖車左後方車體後，撞及內側護欄而於內側車道原地打
      轉，伊無法閃避，且亦會遭在上開高速公路之其他車輛自後追撞云云。查依卷
      附道路交通事故調查報告表之警繪現場圖及現場照片所示被告二人肇事後之散
      落物，係自內側車道延伸至外側車道，可知兩車之撞擊點應在內側車道無疑；
      又被害人陳胡秋微自被告戊○○車內拋出後所摔落之地點即路肩斜坡之排水溝
      內距上開兩車之撞擊點已有六十餘公里遠，足證被害人係遭被告乙○○所駕車
      輛撞擊後，始自被告戊○○所駕車輛內拋出乙情，應可認定。再依卷附被告乙○○、戊○○所駕之上開營業大客車及自用小客車之受損照片所示，被告乙○○所駕之營業大客車受有右前正面車身之損壞（見相驗卷第二九頁照片），而
      被告戊○○所駕之自用小客車經撞及內側護欄及遭被告乙○○之上開車輛撞擊
      後，前、後方業已嚴重扭曲變形（見相驗卷第二七、二八頁照片），復參諸被
      告乙○○所駕營業大客車之噸數較被告戊○○所駕自用小客車之噸數高出許多
      ，顯見被告乙○○所駕駛之營業大客車當時若未行駛於內側車道，被告戊○○
      所駕之自用小客車應不致遭受其所駕駛之營業大客車如此大之撞擊，且亦應能
      於事故發生時閃避在內側車道原地打轉之被告戊○○所駕之自用小客車，足認
      被告乙○○確有違規行駛於內側車道之過失至明。
（二）按車輛行駛於同向二車道路段，除為超越同一車道之前車時得暫時利用內側車
      道超越前車外，不得行駛於內側車道，但排氣量超過一千立方公分之小型車輛
      ，得以最高速限於內側車道繼續行駛，高速公路交通管制規則第八條第一項第
      一款定有明文。被告乙○○亦為合法領有駕駛執照之人，自不得對上開規定諉
      為不知，又依卷附之道路交通事故調查報告表所載，本件車禍當時雖係夜間，
      惟天候晴、路面狀態乾燥、無缺陷、無障礙物、視距良好等情；證人甲○○亦
      到庭證述上開肇事路段係二線道（見本院九十一年十月七日審判筆錄）；而被
      告乙○○所駕駛之營業大客車又非排氣量超過一千立方公分之小型車輛，是其
      並無不能注意之情事，竟疏未注意上開規定以致肇事，足見被告乙○○於本件
      車禍確有違反上述交通安全規則至明；雖被告戊○○於行經上開路段時，亦有
      超速行駛及不當超車之過失，已如前述，而與被告乙○○同為肇事原因，然本
      件車禍被告乙○○既有前開過失行為，自不得解免其罪責。又本案經送請臺灣
      省嘉雲區車輛行車事故鑑定委員會及臺灣省車輛行車事故覆議鑑定委員會鑑定
      ，亦同此見解，分別有該委員會九十一年四月十六日嘉鑑字第九一○三三一號
      函及九十一年八月二十日府覆議字第九一一五六八號函各乙份在卷足憑。則被
      告乙○○之過失行為與被害人之死亡間，亦顯有相當因果關係，本案事證明確
      ，被告乙○○之過失犯行亦堪予認定。
（三）至公訴意旨認被告乙○○於本件車禍除有上述過失外，另有超速、未保持前後
      兩車之行車安全距離及未注意車前狀況之過失云云。惟按行車速度，應依標誌
      之規定；又汽車行駛時，駕駛人應注意車前狀況，並隨時採取必要之安全措施
      ；且汽車行駛高速公路，前後兩車間之行車安全距離，在正常天候狀況下，大
      型車於時速一百公里時，應保持八十公尺之安全距離；時速九十公里時，應保
      持七十公尺之安全距離，道路交通安全規則第九十三條第一項、第九十四條第
      三項、高速公路交通管制規則第六條固分別定有明文。經查，被告乙○○雖於
      偵查中及本院審理時均自承其肇事時時速約一百零幾公里，惟其於警訊中卻為
      其當時時速為九十五公里之供述（見相驗卷第一○頁正面），參以車禍發生前
      ，駕駛人採取防撞措施已唯恐不及，豈有閒暇可仔細察看其當時時速究係若干
      ，是被告乙○○縱使誤記，亦與常情無違，自尚難以其於偵查中及本院審理時
      之自白為唯一論罪之依據，是本院參酌卷附之道路交通事故調查報告表之警繪
      現場圖，可知被告乙○○所駕駛之營業大客車於肇事後所遺留在高速公路上之
      煞車痕為六十二公尺，依「高速公路汽車煞車距離、行車速度對照表」顯示，
      被告乙○○於肇事前，時速並未達一百公里至明。再者，依上開道路交通安全
      規則第九十四條第三項及高速公路交通管制規則第六條之規定，被告乙○○所
      駕駛之營業大客車於前開路段固應與前車保持七十至八十公尺之安全距離，且
      應注意車前狀況，並隨時採取必要之安全措施，始得於前車發生事故後，有效
      煞停，避免追撞前車。惟上開規定自應係前、後兩車均在同一車道上及前車正
      常行駛之情況下始有適用，自不待言。本件車禍係因被告戊○○超速行駛及與
      該不詳拖車未保持安全距離及間隔，而任意變換至內側車道，與被告乙○○未
      遵規定行駛於內側車道所肇致，已詳如前述，然若被告戊○○未超速行駛及有
      與該不詳拖車保持安全距離及間隔後，始自外側車道超車至內側車道，衡情應
      不致發生本件車禍，是被告乙○○對被告戊○○突如其來自外側車道超車至內
      側車道，未及反應，而自後撞及被告戊○○之自用小客車，難認被告乙○○有
      何違反上開交通規則之責任可言。是本件並無證據證明被告乙○○駕駛上開車
      輛有違反道路交通安全規則第九十三條第一項、第九十四條第三項、高速公路
      交通管制規則第六條之規定，公訴人疏未注意及此，所為認定被告乙○○之上
      開過失，均為本院所不採，併予敘明。
貳、查被告乙○○係得意公司之大客車司機，平日以駕駛營業大客車為業，係從事業
    務之人，其於執行業務中肇事致人於死，是核被告戊○○、乙○○所為，分別係
    犯刑法第二百七十六條第一項之過失致人於死罪及同條第二項之業務過失致人於
    死罪。被告戊○○、乙○○二人於肇事後，在未為有偵查權限之機關或公務員發
    覺前，即向至現場處理之國道第四警察隊警員甲○○自首犯罪，並而接受本件裁
    判，除為被告二人所自承外，並有證人甲○○證述明確（見本院九十一年九月四
    日審判筆錄），其二人對於未發覺之犯罪自首而接受裁判，均應依刑法第六十二
    條前段自首之規定減輕其刑。爰審酌被告戊○○就本件事故過失程度重大，應負
    較高之肇事責任，且其前開過失行為，致奪走被害人陳胡秋微之性命，如於輕縱
    ，將無從平撫罹難者亡魂，亦難以慰藉被害人家屬所受親人永隔之創痛，又迄今
    未與被害人家屬達成和解；而被告乙○○雖亦有前揭過失，然其已與被害人家屬
    達成民事和解，並賠償新台幣（下同）二百萬元（含強制保險金一百四十萬元）
    ，有嘉義縣鹿草鄉調解委員會調解書乙紙附卷可證，顯有具體悔過之表現及其他
    一切情狀，分別量處如主文所示之刑，以資懲儆。又被告乙○○前未曾受有期徒
    刑以上刑之宣告，有臺灣高等法院被告全國前案紀錄表及臺灣嘉義地方法院檢察
    署刑案資料查註紀錄表各乙紙在卷可按，其因過失致犯本罪，且業與被害人家屬
    達成和解，賠償其等損害，尚具悔意，經此科刑判決，當知警惕而無再犯之虞，
    本院認其所宣告之刑，以暫不執行為適當，爰併宣告緩刑三年，以勵自新。
、據上論斷，應依刑事訴訟法第二百九十九條第一項前段，刑法第二百七十六條第
    一項、第二項、第六十二條前段、第七十四條第一款、罰金罰鍰提高標準條例第
    一條前段，判決如主文。
本案經檢察官洪三峰到庭執行職務。
中      華      民      國    九十一    年     十一     月     十八     日
                                臺灣嘉義地方法院刑事第一庭
                                        法  官  黃  仁  勇
右正本證明與原本無異。
如不服本判決，應於判決送達後十日內向本院提出上訴狀( 應附繕本 )。
中      華      民      國    九十一    年     十一     月     十八     日
                                        書記官  呂  權  芳
附錄本判決論罪之法條：
刑法第二百七十六條：
因過失致人於死者，處二年以下有期徒刑、拘役或二千元以下罰金。
從事業務之人，因業務上之過失犯前項之罪者，處五年以下有期徒刑或拘役，得併科
三千元以下罰金。
